【裁判字號】    98,交聲,988
【裁判日期】    981229
【裁判案由】    聲明異議
【裁判全文】
臺灣臺南地方法院交通事件裁定         98年度交聲字第988號
移送機關    交通部公路總局嘉義區監理所麻豆監理站
異議人即
受處分人    甲○○
上列異議人即受處分人因違反道路交通管理處罰條例案件，對於
交通部公路總局嘉義區監理所麻豆監理站民國98年7 月30日所為
之裁決處分（處分案號：麻監裁罰字第裁75-M00000000號）聲明
異議，本院裁定如下：
    主  文
異議駁回。
    理  由
一、原處分意旨略以：受處分人即異議人甲○○（下稱異議人）
    騎乘其所有之車牌號碼932-CAQ 號重型機車，於民國98年5
    月4 日11時50分許，在臺南縣官田鄉台1 線與勝利路之交岔
    路口，因駕車行經設有燈光號誌管制之交岔路口闖紅燈，遭
    臺南縣警察局麻豆分局警員當場攔停製單舉發，嗣經移送機
    關即交通部公路總局嘉義區監理所麻豆監理站認其違規事證
    明確，依照道路交通管理處罰條例第53條第1 項、第63條第
    1 項第3 款及違反道路交通管理事件統一裁罰基準表之規定
    ，裁處異議人罰鍰新臺幣（下同）4,500 元，並記違規點數
    3 點等處分。
二、本件聲明異議意旨略以：異議人當日行駛於官田工業區省道
    上停等紅燈時，遭員警從後方騎機車過來叫異議人熄火，並
    稱異議人在前面路口已經闖紅燈，惟異議人認省道路口是很
    大的路口，異議人應不會闖紅燈，且員警亦無提供蒐證錄影
    或照片，而異議人平常行車極遵守交通規則，斷無可能有闖
    紅燈之惡劣行徑，因而為此聲明異議等語。
三、按汽車駕駛人，行經有燈光號誌管制之交岔路口闖紅燈者，
    處罰鍰1,800 元以上5,400 元以下，並予記違規點數3 點，
    道路交通管理處罰條例第53條第1 項、第63條第1 項第3 款
    分別亦定有明文。
四、經查：
(一)異議人騎乘其所有之車牌號碼932-CAQ 號重型機車，於98年
    5 月4 日11時50分許，行經臺南縣官田鄉台1 線與勝利路之
    交岔路口，經警認其有闖紅燈之違規行為後，由臺南縣警察
    局麻豆分局員警當場攔停製單舉發等情，有臺南縣警察局97
    年5 月4 日南縣警交字第M00000000 號舉發違反道路交通管
    理事件通知單1 紙在卷可稽。另按證人即當日舉發本違規事
    件之臺南縣警察局麻豆分局員警周良威於98年10月5 日本院
    調查時到庭結證：「（問：本件是否你舉發？〈提示舉發單
    並告以要旨〉）是我舉發的。」、「（問：當時情形如何？
    ）我是騎乘機車騎在在台一線異議人之正後方，旁邊快車道
    已經停一部自小客車，但是異議人還是往南走，我見號誌已
    經是紅燈，我便上前攔停異議人。」、「（問：該十字路口
    是否係台一線與勝利路之交岔路口？）是。」、「（問：你
    剛剛證稱你騎乘機車，你距離看到異議人闖紅燈之距離為何
    ？）約不到五公尺。」、「（問：你與異議人之間有無其他
    車輛擋住？）沒有，只有旁邊有一輛自小客車。」、「（問
    ：你發現異議人闖紅燈時，有無拍照或是攝影？）無，因為
    我當時執勤時是一個人，我要騎機車，所以來不及拍照或是
    攝影。」、「（問：異議人是在該路口行車管制號誌紅燈的
    狀況下幾秒才闖越該紅燈？）不記得，我只記得旁邊有一輛
    車在停等紅燈了。」、「（問：是否確定異議人通過該路口
    時，你們行向的行車管制號誌是紅燈？）是。」、「（問：
    你剛剛證稱你發現異議人闖紅燈之後，你就從後面去追，約
    追了多久？）我是在陸橋上攔停異議人，不到兩分鐘，攔停
    地點距離我看到異議人闖紅燈之地點不到一百五十公尺左右
    。」、「（問：你發現異議人闖紅燈到你攔停異議人是否一
    直騎乘在異議人後方？）是。」、「（問：你攔停異議人之
    位置為何？）陸橋上。」「（問：當時異議人在做什麼？）
    他在騎乘機車，並沒有在停等紅燈。」、「（問：你是在騎
    乘之過程中將異議人攔停？）是。」等語明確（見本院卷第
    21頁至第22頁）。
(二)異議人固以前揭情詞置辯，然依證人周良威前揭證述可知，
    ，舉發員警係騎乘機車停於異議人之正後方時，近距離發現
    異議人有闖紅燈之違規事由，便一路尾隨異議人車後騎乘，
    並於離違規地點約一百五十公尺即將異議人攔停，此與警員
    停車在路邊單純攔停執行交通稽查勤務之情形不同，應能清
    楚看見異議人之行駛路線、違規狀況及騎乘機車之車牌號碼
    等情，以一般執勤員警之專業訓練而言，對於該職務上事項
    之觀察力應遠較一般人更為專注，是應無誤判之可能性。另
    交通勤務警察或依法令執行交通稽查任務人員，開單舉發違
    反道路交通管理處罰條例所列之違規事實，經公路主管機關
    或警察機關所為之裁決處罰，本質上為行政處分，係公務員
    基於職務上權力，依法就特定之具體事件所為具公法上效果
    之單方行政行為，基於公務員為公法上行為具有公信力之原
    則，該行政行為當可被推定為真正，其據以依法處分之事實
    認定亦為正確無誤。本此公信原則，乃立法者賦予行政機關
    制定違反道路交通事件統一裁罰標準及處理細則，使執勤警
    員得當機處分以達其維護交通秩序、安全之行政目的。本件
    舉發警員周良威與異議人間，並無怨隙，且係毫不相識之人
    ，復經具結在卷，衡情應無設詞攀誣，或虛構違規事實陷害
    異議人之理！且本院查無任何證據足資證明執勤員警有捏造
    事實違法取締之情事存在，則執勤警員本其維護交通秩序、
    安全職責所為之舉發，自應受到合法、正確之推定。綜此，
    依證人周良威於舉發違規當時與異議人之相對位置、視野情
    況，且當時其所騎乘之巡邏警車及其旁快車道之自小客車均
    已停等紅燈等客觀情況觀之，其應可極易分辨、觀察異議人
    闖紅燈之違規行為，並排除將遵行綠燈行駛之異議人攔停舉
    發之可能。是本件異議人於前揭時、地騎乘上開機車有闖紅
    燈之違規行為，應堪認定。
(三)至異議人另辯稱員警無提供蒐證錄影或照片云云，然警方取
    締交通違規事件，其以照相、錄影方式取證者，固足為違規
    之證明，惟警員當場舉發者，舉發之員警本身之目睹、耳聞
    ，亦為違規人違規之證明，非必所有之違規事件，均需以照
    相或錄影之方式方足為違規之證據。況警察執行勤務，事項
    繁瑣，且違規情形一過即逝，並非長期存在，難以要求警察
    必備有照相、錄影器材取證。是本件縱未有違規採證照片或
    係錄影為佐證，然異議人之違規行為既經本件舉發之員警周
    良威於本院調查時結證在卷，亦為證據方法之一種，且其所
    述內容並無何矛盾或違背經驗法則之處，自得為本院判斷之
    依據。
五、綜上所述，異議人於上揭時、地，騎乘車牌號碼932-CAQ 號
    重型機車，有行經有燈光號誌管制之交岔路口闖紅燈之違規
    事實，應堪認定。則移送機關依道路交通管理處罰條例第53
    條第1 項、第63條第1 項第3 款及違反道路交通管理事件統
    一裁罰基準表之相關內容之規定，裁處異議人罰鍰4,500 元
    ，並記違規點數3 點，核無違誤。本件異議無理由，應予駁
    回。
六、據上論斷，應依道路交通管理處罰條例第87條第2 項，道路
    交通案件處理辦法第19條，裁定如主文。
中    華    民    國    98    年    12    月    29    日
                  交通法庭法  官  鄭燕璘
以上正本證明與原本無異。
如不服本裁定應於送達後5日內向本院提出抗告狀（應附繕本）
。
                          書記官  蔡明峰
中    華    民    國    98    年    12    月    29    日

司法院資訊處製作；財團法人民間司法改革基金會備份。
